【裁判字號】    98,易,695
【裁判日期】    980423
【裁判案由】    重利
【裁判全文】
臺灣臺北地方法院刑事判決               98年度易字第695號
公  訴  人  臺灣台北地方法院檢察署檢察官
被      告  乙○○
上列被告因重利案件，經檢察官提起公訴（臺灣板橋地方法院檢
察署九十六年度偵字第一四三一七號），經臺灣板橋地方法院移
轉管轄（臺灣板橋地方法院九十七年度易字第三八三○號），被
告於準備程序中先就被訴事實為有罪之陳述，經本院告以簡式審
判之旨，並聽取當事人之意見後，本院合議庭裁定行簡式審判程
序，判決如下：
    主  文
乙○○幫助乘他人急迫貸以金錢，而取得與原本顯不相當之重利
，處拘役伍拾捌日，如易科罰金，以新臺幣壹仟元折算壹日。減
為拘役貳拾玖日，如易科罰金，以新臺幣壹仟元折算壹日。
    事  實
一、乙○○明知將自己之金融帳戶存摺及金融卡提供予他人使用
    ，將可能幫助他人遂行不法犯行，仍基於幫助重利之犯意，
    於民國九十六年四月四日前某時許，將其先前所申辦臺灣郵
    政股份有限公司中山郵局（下稱中山郵局）第000000
    000000號帳戶（下稱系爭帳戶）之存摺、金融卡及密
    碼，在不詳地點，交付予真實姓名、年籍不詳之成年人使用
    以幫助之。嗣該成年人基於重利之犯意，於報紙刊登貸款廣
    告訊息及連絡電話，適甲○○需款孔急，於九十六年四月四
    日見上開廣告，撥打廣告刊載電話表示欲借錢，該成年人即
    與甲○○約定於同日十四時許，相約在臺北市永春捷運站附
    近某咖啡廳內，貸予甲○○新臺幣（下同）四萬元，並約定
    每十天一期，每期利息四千五百元，於交付借款時先行預扣
    第一期利息四千元及手續費一仟元，即實拿三萬四千五元，
    而趁甲○○之急迫，貸以金錢取得與原本顯不相當之重利。
    嗣於同月二十日十時許，該成年人並要求甲○○將本金及利
    息五萬元匯入乙○○上開帳戶內。嗣因甲○○無力負擔高額
    利息，報警查獲，始悉上情。
二、案經甲○○訴由臺北縣政府警察局中和分局報告臺灣板橋地
    方法院檢察署（下稱板橋地檢署）檢察官偵查起訴，臺灣板
    橋地方法院認管轄錯誤而判決移送本院。
    理  由
一、證據之認定：
    上開事實一之部分，業據證人即告訴人甲○○指訴綦詳（板
    橋地檢署九十六年度偵字第一四三一七號卷【下稱板檢卷】
    第七頁至第十頁、第四一頁至第四三頁、第九七頁至第九八
    頁參照），核與證人施敏慧證述情節大致相符（板檢卷第十
    一頁至第十四頁參照），並有被告乙○○系爭帳戶之開戶資
    料、客戶歷史交易清單在卷可佐（板檢卷第二一頁、第一○
    ○頁至第一一八頁參照），且經被告乙○○於本院九十八年
    四月十三日審理時供承不諱（本院當日審判筆錄參照），是
    依1.告訴人甲○○之指訴、2.證人施敏慧之證述、3.被告系
    爭帳戶之開戶資料及客戶歷史交易清單等補強證據已足資擔
    保被告於本院審理時所為之上開任意性自白具有相當程度之
    真實性，而得確信被告前述自白之犯罪事實確屬真實，從而
    依刑事訴訟法第一百五十六條第一項及第二項規定，本院自
    得依被告前述自白及該補強證據認定被告確有為前述幫助重
    利之犯行，本件事證明確，被告之犯行堪以認定。
二、論罪科刑之法律適用：
  (一)按刑法上之幫助犯，係對於犯罪與正犯有共同之認識，而以
    幫助之意思，對於正犯資以助力，而未參與實施犯罪之行為
    者而言（最高法院七十五年度臺上字第一五○九號、八十八
    年度臺上字第一二七○號判決亦同此意旨）。是以，如未參
    與實施犯罪構成要件之行為，且係出於幫助之意思提供助力
    ，即屬幫助犯，而非共同正犯。本件被告乙○○基於幫助之
    犯意，提供其所有系爭帳戶之存摺、金融卡及密碼予真實姓
    名、年籍不詳之成年人，該成年人利用被告之幫助，基於重
    利之犯意，利用甲○○之急迫，貸以金錢而取得與原本顯不
    相當之重利，自己不法之所有，施用詐術使告訴人任秀芸陷
    於錯誤，並命甲○○於上述時間匯款至被告所提供之系爭帳
    戶內，是被告所為係參與重利罪構成要件以外之行為，且在
    無證據證明被告係以正犯而非以幫助犯之犯意參與犯罪之情
    形下，應認其所為係幫助犯而非正犯行為。核被告所為，係
    幫助犯刑法第三百四十四條第一項之重利罪。被告幫助他人
    犯上開重利罪，爰依刑法第三十條第二項之規定，按正犯之
    刑減輕之。
  (二)爰審酌被告在此不法份子犯案猖獗之際，竟提供系爭帳戶供
    他人從事不法使用，間接阻礙警方之查緝，致犯罪之追查趨
    於複雜困難，更造成被害人財物之損失，嚴重危害交易秩序
    與社會治安，造成之危害非輕，本應予以嚴懲，然其於犯後
    已能坦承犯行、態度尚可等一切情狀，量處如主文所示之刑
    ，併諭知易科罰金之折算標準。
  (三)末按被告犯罪之時間，係在九十六年四月二十四日以前，所
    犯符合中華民國九十六年罪犯減刑條例第二條所定之減刑條
    件，應依該減刑條例第二條第一項第三款之規定，減其宣告
    刑二分之一，併諭知易科罰金之折算標準。
據上論斷，應依刑事訴訟法第二百七十三條之一第一項、第二百
九十九條第一項前段，刑法第三百四十四條、第三十條第一項前
段、第二項、第四十一條第一項前段，刑法施行法第一條之一，
中華民國九十六年罪犯減刑條例第二條第一項第三款、第七條、
第九條，判決如主文。
本案經檢察官廖先志到庭執行職務。
中    華    民    國    98    年    4     月    23    日
                  刑事第九庭法  官  張詩芸
以上正本證明與原本無異。
如不服本判決應於收受送達後10日內向本院提出上訴書狀，並應
敘述具體理由；其未敘述上訴理由者，應於上訴期間屆滿後20日
內向本院補提理由書（均須按他造當事人之人數附繕）「切勿逕
送上級法院」。
                            書記官  顏淑華
中    華    民    國    98    年    4     月    23    日
中華民國刑法第三百四十四條
（重利罪）
乘他人急迫、輕率或無經驗貸以金錢或其他物品，而取得與原本
顯不相當之重利者，處一年以下有期徒刑、拘役或科或併科一千
元以下罰金。


司法院資訊處製作；財團法人民間司法改革基金會備份。
